【裁判字號】    92,訴,55
【裁判日期】    921029
【裁判案由】    誣告等
【裁判全文】
臺灣士林地方法院刑事判決                            九十二年度訴字第五五號
    公  訴  人  臺灣士林地方法院檢察署檢察官
    被      告  戊○○丁○○.
右列被告因誣告等案件，經檢察官提起公訴（九十一年度偵緝字第八六八號），本院
判決如左：
    主  文
戊○○意圖他人受刑事處分，向該管公務員誣告，處有期徒刑參月；又公然侮辱人，
處罰金壹仟伍佰元，如易服勞役以參佰元折算壹日。
    事  實
一、戊○○（原名丁○○於民國九十二年八月二十九日改名）於九十年十一月十九日
    二十二時三十分許，在臺北市松山高中站，搭乘甲○○所駕駛大有巴士股份有限
    公司之車牌號碼ＦＴ─七二七號公車，嗣於同日二十三時三十分許，到達臺北縣
    汐止市新茂工廠站時，因車資問題與甲○○發生口角，戊○○竟基於公然侮辱之
    犯意，公然以「神經病」辱罵甲○○，甲○○亦公然以「爛貨」一語，辱罵戊○○。詎戊○○下車後，明知甲○○並無持刀傷害之行為，竟另意圖他人受刑事處
    分，並基於誣告之犯意，在環球貨櫃場守衛室以公共電話，撥打一一Ｏ報案專線
    ，問明臺北縣政府警察局汐止分局長安派出所之電話後，再以電話向長安派出所
    值班員警丙○○，虛偽申告甲○○在臺北縣汐止市○○路○段「環球貨櫃」前，
    持尖刀傷害，向該管公務員誣告，致長安派出所經由汐止分局勤務指揮中心通報
    基隆市警察局第三分局攔截逮捕甲○○。
二、案經甲○○訴由臺北縣政府警察局汐止分局移送臺灣士林地方法院檢察署檢察官
    偵查起訴。
    理  由
一、右開被告在公車上以「神經病」辱罵告訴人甲○○之事實，業據被告於偵審中供
    認不諱，核與告訴人指訴情節相符。又被告於辱罵告訴人時，車上還有蠻多乘客
    ，已據被告供述明確（見九十一年度偵緝字第八六八號偵查卷第十八頁），核與
    告訴人指稱當時車上有五、六位乘客之情形吻合（見本院九十二年四月二十四日
    訊問筆錄），足證被告在有多數乘客之公車上辱罵告訴人「神經病」之事實，被
    告公然侮辱犯行，堪以認定。至被告於審理時辯稱：因甲○○先罵伊「妓女」，
    伊下車後才回罵甲○○「神經病」云云，即認屬實，亦僅足為量刑之參考，並不
    阻卻被告犯公然侮辱罪之違法。
二、另訊據被告固坦承於上開時地打電話向台北縣政府警察局汐止分局長安派出所報
    案車號ＦＴ─七二七號之大有巴士司機，在公車上持刀刺傷人之事實，惟否認有
    誣告之犯意，辯稱：因當時太緊張，害怕甲○○會傷害伊，才會報案云云。然查
    被告向警察誣告甲○○持刀刺傷人之事實，業據證人乙○○即台北縣政府警察局
    汐止分局長安派出所警察於本院調查時結證稱：九十年十一月十九日晚上，值班
    員警向伊通報：有人報案稱有一公車司機持利器殺害一位老婦人，並有一位目擊
    證人（被告）在台北縣汐止市環球貨櫃場警衛室等候，要伊前往環貨櫃場帶該證
    人到派出所等語，伊即前往環球貨櫃場，到了現場警衛就跑過來告稱是被告報案
    的，被告也向伊陳稱：她與老婦人坐同一輛公車，該公車司機持一不詳利器刺傷
    老婦人，伊問被告老婦人現在何處，但被告沈默不語，伊當場就覺得很奇怪，因
    被告報案時有講該輛公車車號，所以透過警網通報，攔下該輛公車等語屬實（見
    本院九十二年六月三日訊問筆錄）。證人丙○○即台北縣政府警察局汐止分局長
    安派出所警察於本院調查時結證稱：九十年十一月十九日晚上伊在外巡邏兼備勤
    ，因勤務中心接獲報案，通知伊前往現場處理，勤務中心之電話通報記錄載稱：
    被告報案稱在公車上被公車司機持刀刺傷，該公車司機駕車逃逸等語，勤務中心
    亦有通報基隆市警察局攔截該公車，之後基隆市警察局第三分局有在路邊攔獲該
    公車，把公車司機帶到七堵派出所，伊直接到七堵派出所處理等語明確（見本院
    九十二年二月二十七日訊問筆錄）。再稽之被告於九十年十一月二十日在警訊時
    供稱：是伊自己打電話報案稱大有巴士公司公車車號ＦＴ─七二七號司機以刀刺
    傷之事等語（見九十一年度偵字第五八九三號偵查卷第十一頁背面），於九十一
    年十二月十日偵查中供稱：伊下車後，有到環球貨櫃場守衛室借用電話打一一Ｏ
    ，問派出所電話後，再打到長安派出所報案等語（見九十一年度偵緝字第八六八
    號偵查卷第十八頁），於本院調查時供稱：伊報案時有告知公車車號及是大有巴
    士司機等語，後來一位警察（證人乙○○）到環球貨櫃場來處理，伊向該位警員
    重覆電話報案時所述之內容，伊與甲○○在車上有口角爭執，並未發生肢體衝突
    等語（見本院九十二年二月二十七日訊問筆錄）。核與證人證述情形大致相符。
    此外，復有證人丙○○所製作之台北縣政府警察局汐止分局長安派出所呈報單影
    本一紙在卷可參（見九十一年度偵字第五八九三號偵查卷第五頁）。足證被告明
    知甲○○並未持刀刺傷人（不論老婦人或被告自己），竟報案偽稱甲○○在公車
    上持刀刺傷人之事實。再查被告於九十一年十二月十日偵查中供稱：甲○○在伊
    下車後，車子就往五堵百福社區方向開走，並沒有下車跟蹤伊等語（見九十一年
    度偵緝字第八六八號偵查卷第十八頁），於本院調查時供稱：下車後，伊心有不
    甘，就打一一Ｏ報案等語（見本院九十二年二月二十七日訊問筆錄）。於審理時
    供稱：甲○○基於車資問題辱罵伊，伊心裡吞不下這口氣等語（見本院九十二年
    十月十五日審判筆錄）。故被告下車後，甲○○即開車離去，未下車跟蹤被告，
    顯無傷害被告之可能，被告之所以報案，乃因車資與甲○○發生口角，而相互辱
    罵，致心有不甘，方報案誣告甲○○持刀刺傷人，足見被告在主觀上有使甲○○
    受刑事處分之意圖甚明。是被告辯稱：伊無誣告之犯意云云，顯係卸責之詞，不
    足採信，被告誣告犯行，堪以認定。
三、被告在公車上多數人可共見共聞之情形下，當眾辱罵甲○○「神經病」，已達公
    然之程度，且「神經病」之含義，又足以貶損甲○○之人格尊嚴，核其行為係犯
    刑法第三百零九條第一項之公然侮辱罪。又被告向長安派出所警察報案時，雖不
    知其所誣告之公車司機之姓名為甲○○，但已指明司機所駕駛之公車為大有巴士
    公車及車號，對於可得特定之人即甲○○誣告其持刀刺傷人，係意圖使他人受刑
    事處分，而向該管公務員誣告，核其行為係犯刑法第一百六十九條第一項之誣告
    罪。被告於其所誣告之案件，於偵查中自白，其在法律上效果業已發生，嗣後在
    審理時對該項自白雖否認有誣告之犯意，但仍不失自白效力（參照最高法院二十
    八年上字第二ＯＯ一號判例），應依刑法第一百七十二條減輕其刑。被告所犯二
    罪，犯意各別，行為分殊，應分論併罰。爰審酌被告曾有偽造文書前科，在緩刑
    期間內，僅因車資問題一時衝動而犯本罪，及犯罪後坦承犯誣告罪等一切情狀，
    量處如主文所示之刑，罰金部分並諭知易服勞役之折算標準。
據上論斷，應依刑事訴訟法第二百九十九條第一項前段，刑法第一百六十九條第一項
、第一百七十二條、第三百零九條第一項、第四十二條第二項，罰金罰鍰提高標準條
例第一條前段、第二條，判決如主文。
本案經檢察官楊秀枝到庭執行職務
中      華      民      國      九十二      年      十      月  二十九  日
                                     臺灣士林地方法院刑事第四庭
                                         審判長法  官  謝  靜  恒
                                               法  官  何  信  慶
                                               法  官  周  明  鴻
右正本證明與原本無異。
如不服本判決應於送達後十日內向本院提出上訴狀。
                                               書記官  丁  梅  芬
中      華      民      國      九十二      年    十    月    二十九    日
附錄本判決論罪科刑依據之法條：
刑法第一百六十九條第一項
意圖他人受刑事或懲戒處分，向該管公務員誣告者，處七年以下有期徒刑。
刑法第一百七十二條
犯第一百六十八條至第一百七十一條之罪，於所虛偽陳述或所誣告之案件，裁判或懲
戒處分確定前自白者，減輕或免除其刑。
刑法第三百零九條第一項
公然侮辱人者，處拘役或三百元以下罰金。


司法院資訊處製作；財團法人民間司法改革基金會備份。
